【裁判字號】    91,上訴,3114
【裁判日期】    920117
【裁判案由】    毒品危害防制條例
【裁判全文】
臺灣高等法院刑事判決                          九十一年度上訴字第三一一四號
    上  訴  人
    即  被  告  甲○○  男二十.
    選任辯護人  羅秉成律師
                魏順華律師
右上訴人因違反毒品危害防制條例案件，不服臺灣新竹地方法院九十年度訴字第六三
九號，中華民國九十一年九月十七日第一審判決（起訴案號：臺灣新竹地方法院檢察
署九十年度偵字第六三二七號）提起上訴，本院判決如左：
    主  文
原判決關於販賣第二級毒品部分撤銷。
甲○○無罪。
    理  由
一、公訴意旨略以：甲○○於九十年八月底，在新竹市○區○○里○○鄰○○街一０
    三號住處，以每０‧五公克新臺幣（下同）一千元之代價，販賣第二級毒品安非
    他命予丙○○約五次。嗣於同年十月二十四日晚上九時許，為警在甲○○右開住
    處，查獲分裝袋九十五個，吸食器一組，因認甲○○涉有毒品危害防制條例第四
    條第二項之罪嫌。
二、按犯罪事實應依證據認定之，無證據不得推定其犯罪事實，刑事訴訟法第一百五
    十四條定有明文。事實之認定，應憑證據。如未能發現相當證據，或證據不足以
    證明，自不能以推測或擬制之方法，為裁判基礎。（最高法院四十年台上字第八
    六號判例意旨參照）。又利用非共同被告之共犯之自白或其他不利於己之陳述，
    為認定被告犯罪之證據，不特與利用被告自己之自白作為其犯罪之證明同有自白
    虛偽性之危險，亦不免有嫁禍於被告而為虛偽供述之危險。故就刑事訴訟法第一
    百五十六條第二項之立法意旨觀之，非共同被告之共犯之自白或其他不利於己之
    陳述，固得作為認定被告犯罪之證據，但不得作為有罪判決之唯一證據，仍應調
    查其他必要之證據，以察其是否與事實相符，亦即仍須有補強證據以擔保該共犯
    自白之真實性，始得採為斷罪之依據，並非絕對可由法院自由判斷該共犯之自白
    或不利於己之陳述之證明力。若不為調查，而專憑此項供述據為被告犯罪事實之
    認定，即與上開規定有違。矧毒品危害防制條例第十七條規定：犯第四條第一項
    至第三項、第五條第一項至第三項、第六條第一項至第三項、第七條第一項至第
    三項、第八條第一項至第三項、第十條或第十一條第一項、第二項之罪，供出毒
    品來源，因而破獲者，得減輕其刑。則販賣、施用或持有毒品之人，如供出毒品
    之來源因而破獲者，既得藉以要求寬典減輕其刑，為擔保其所為不利於對向共犯
    之陳述之真實性，尤應有足以令人確信其陳述為真實之補強證據。又上開所謂共
    犯，包括任意共犯及必要共犯（含對向犯罪之共犯）；所謂補強證據，則指除該
    自白或不利於己之陳述本身之外，其他足以證明自白之犯罪事實確具有相當程度
    真實性之證據而言，雖所補強者，非以事實之全部為必要，但亦須因補強證據與
    自白之相互利用，足使犯罪事實獲得確信者，始足當之。
三、訊之被告甲○○固坦承施用第一級、第二級毒品，惟否認有販賣第二級毒品犯行
    ，辯稱：毒品係向綽號「白庸」之人購買，以供自己施用，扣案之分裝袋係於乙○○之皮包搜得，係供賣檳榔裝梅粉用的。
四、公訴人認為被告犯有前開罪嫌，無非以證人丙○○在歷次警訊、偵訊中之供述，
    又警方查獲甲○○當時，尚有呂美虎、乙○○、王貴珠在場，該三人皆有施用毒
    品前科，並扣得分裝袋九十五個、吸食器一組等為論據。
五、經查：
    (一)證人丙○○於警訊中稱：「我是向甲○○購買安非他命，於九十年九月中旬在
    甲○○家中購得，價格為每零點五公克新台幣壹仟元，跟他購買約五、六次」
      （見偵查卷第七頁）；於偵查中指稱：「應是今年八月底某日約傍晚時在他家
      門口向他買了一千元，約零點四公克」、「四、五次，約在今年七、八月間，
      大部分是在他家買的，有時在中山路邊向他取貨，每次買壹仟元約零點四公克
      （共買了幾次？）」（見偵查卷第三十頁）；於原審則指稱：「我有九十年八
      月中旬至九月跟被告買過七、八次，每次買一、二千元，壹仟元大概可以買到
      零點五至零點六公克不等，是會包裝塑膠袋，我都打電話聯絡0000000
      000號，有時去他家仁愛街拿，有時約在外面拿．．．」（見原審卷第十四
      頁），勾核上開證人丙○○所述，關於販賣時間，或謂九十年九月中旬，或謂
      七、八月間，或謂八月中旬至九月；而販賣次數，或謂五、六次，或謂四、五
      次，或謂七、八次，又販賣重量，則先後稱零點五公克及零點四公克，至於販
      賣金額，則先稱每次買一千元，後改稱每次買一、二千元等語，均互見歧異，
      已非無疑。
    (二)其次，上開證人丙○○所稱係以0000000000號之電話號碼與被告洽
      買安非他命，而被告陳述該號碼非其所使用（見本院卷第六九頁），經本院調
      查發現，該號碼之登記使用人係楊吳堯，有遠傳電信股份有限公司復函一紙在
      卷可憑（見本院卷第七九頁），可見被告所辯非虛。
    (三)至於扣案塑膠袋、吸食器一組，經查新竹市警察局第三分局解送人犯報告書所
      載：當日係至甲○○位於新竹市○區○○里○○鄰○○街一０三號一樓之住處
      搜索，嗣由甲○○帶同警方於二樓二０五室內起獲吸食器一組，分裝袋則係於
      另一房間內乙○○身上搜得（見偵查卷第十六頁），顯均非當時被告所持有，
      辯護人聲請傳喚證人乙○○，以證該分裝袋係何人所屬，即無必要，且吸食器
      係供施用毒品之用，而分裝袋於性質上亦非專供販售毒品之用，自不能據以推
      測係被告販賣安非他命所用之器具。
    (四)關於公訴人所指：警方查獲被告當時，尚有呂美虎、乙○○、王貴珠在場，該
      三人皆有施用毒品前科乙節，僅指出呂美虎、乙○○、王貴珠等人有施用毒品
      之前科，與被告是否成立犯罪無涉。
    綜上所述，證人丙○○於警訊、偵查、原審之陳述互有矛盾，又無其他補強證據
    ，自難僅憑其供述，及起獲吸食器一組、分裝袋等情，即認定被告有前揭犯行。
    況證人丙○○於本院審理時否認向被告購買安非他命，稱：當時以為被告報警所
    以才指稱向被告購買安非他命（見本院卷第七一頁、第七二頁），參以證人丁○○於原審證稱：「當天我在警察局做筆錄的時候，是警察讓他們互咬指控對方，
    是警察讓丙○○說：說被告甲○○販賣安非他命」（見原審卷第三七頁），可見
    證人丙○○前開關於被告犯行之指述，顯有瑕疵，不足可信。此外，查無其他積
    極確切之證據足以證明被告有何販賣第二級毒品之事實，自難遽認被告犯罪，不
    能證明被告犯罪，自應為無罪之諭知。
六、原審未予詳查，遽認被告有販賣第二級毒品之犯行，自有未當，被告上訴亦指摘
    及此，其上訴為有理由，自應由本院將原判決關於被告販賣第二級毒品部分撤銷
    改判，就此部分諭知被告無罪之判決。
據上論斷，應依刑事訴訟法第三百六十九條第一項前段、第三百六十四條、第三百零
一條第一項，判決如主文。
本案經檢察官呂光華到庭執行職務。
中    華    民    國      九十二  年       一       月        十七      日
                              臺灣高等法院刑事第二十四庭
                                  審判長法  官  陳  貽  男
                                    法  官  王  炳  梁
                                        法  官  李  世  貴
右正本證明與原本無異。
檢察官如不服本判決應於收受送達後十日內向本院提出上訴書狀，其未敘述上訴之理
由者並得於提起上訴後十日內向本院補提理由書（均須按他造當事人之人數附繕本）
。
                                        書記官  魏  汝  萍
中    華    民    國      九十二  年       一       月       十七       日


司法院資訊處製作；財團法人民間司法改革基金會備份。
